臺灣臺北地方法院刑事判決　　　　　　　　94年度訴字第14號
公　訴　人　臺灣臺北地方法院檢察署檢察官
被　　　告　乙○○
上列被告因偽造文書等案件，經檢察官提起公訴（九十三年度偵
緝字第一五九六號），本院判決如下：
    主  文
乙○○行使偽造私文書，足以生損害於他人，處有期徒刑參月，
如易科罰金，以參佰元折算壹日。
發票人乙○○、票據號碼二八七一七一號、到期日民國九十一年
五月十七日、票面金額新臺幣伍拾參萬元之本票背面偽造之「陳
朝枝」署押及指印各壹枚均沒收。
    事  實
一、乙○○於民國八十九年十一月間，因需錢孔急，遂持蕭銘添
    所開立、發票日為八十九年十二月三十一日、票面金額新臺
    幣（下同）五十萬元之支票一紙，欲向與其有生意往來之綺
    豐石材有限公司（下簡稱綺豐公司）實際負責人江慶隆借款
    五十萬元，嗣因江慶隆表示無多餘款項可出借，乙○○遂透
    過江慶隆介紹，向江慶隆之友人林鴻賓借款，江慶隆並應林
    鴻賓之要求，於上開支票上背書以擔保還款，嗣上開支票屆
    期提示後，竟因存款不足而遭退票，林鴻賓遂要求江慶隆償
    還五十萬元。江慶隆還款後，向本院對發票人蕭銘添聲請核
    發支付命令確定，並因蕭銘添有脫產之嫌，進而向蕭銘添提
    出損害債權之告訴，蕭銘添因此轉向乙○○要求處理該筆債
    務，乙○○遂於九十一年四月間，在其位於臺北市○○街之
    十七日、票面金額五十三萬元之本票一紙，並基於行使偽造
    私文書之犯意，於該本票背面偽造其父親「陳朝枝」之署押
    及指印各一枚，以為擔保該本票款項支付之意，並將該本票
    交付蕭銘添而行使之，足生損害於陳朝枝及蕭銘添。嗣蕭銘
    添將上開本票再轉讓予江慶隆以抵償其票據債務，江慶隆以
    綺豐公司名義向本院對陳朝枝聲請核發支付命令，經陳朝枝
    對該支付命令聲明異議，並主張上開本票上「陳朝枝」之署
    押及指印均係偽造，始知上情。
二、案經臺北市政府警察局信義分局報請臺灣臺北地方法院檢察
    署檢察官偵查起訴。
    理  由
一、前揭事實，業據被告乙○○於本院審理時坦承不諱（見本院
    卷第三○頁），復經證人陳朝枝於警詢時、證人甲○○、江
    慶隆於本院審理時證述明確（見九十三年度偵字第一四三三
    五號卷【下簡稱偵一四三三五號卷】第七頁、第八頁、本院
    卷第十七至十九頁、第二七至二九頁），並有支票、本票、
    法務部調查局九十三年一月十二日調科貳字第○九三○○○
    一三六二○號鑑定通知書影本等件附卷可資佐證（見偵一四
    三三五號卷第十九頁、第二五至二八頁、本院卷第三五頁）
    ，足見被告任意性自白核與事實相符。綜上，本件事證明確
    ，被告犯行堪予認定，應依法論科。
二、被告未經陳朝枝同意，即於本票背面偽造「陳朝枝」署押、
    指印各一枚，表明陳朝枝願擔保本票金額支付之意，復將該
    本票交付予蕭銘添，使蕭銘添誤以為陳朝枝已就本票金額支
    付為保證而收受之，是被告偽造「陳朝枝」署押、指印之犯
    行自足以生損害於陳朝枝及蕭銘添。故核被告所為，係犯刑
    法第二百十六條、第二百十條之行使偽造私文書罪。被告偽
    造署押之行為，為其偽造私文書之部分行為，其偽造私文書
    之低度行為，復為行使偽造私文書之高度行為所吸收，均不
    另論罪。爰審酌被告未經他人同意即冒用他人名義為背書行
    為，應予非難，惟其犯後坦承犯行，非無悔意，兼衡其犯罪
    之動機、目的、手段、智識程度等一切情狀，量處如主文所
    示之刑，並諭知易科罰金之折算標準。被告於其所開立、票
    據號碼二八七一七一號、到期日九十一年五月十七日、票面
    金額五十三萬元之本票背面偽造之「陳朝枝」署押及指印各
    一枚，應依刑法第二百十九條規定沒收之。
三、公訴意旨另以：被告明知其無還款能力，竟意圖為自己不法
    之所有，未經陳朝枝之同意，於其簽發之票據號碼二八七一
    七一號、到期日九十一年五月十七日、票面金額五十三萬元
    之本票背面，偽造「陳朝枝」之署押、指印各一枚，以為擔
    保付款之意，並持上開本票向甲○○借款五十萬元，甲○○
    不疑有他，遂如數支付款項，因認被告涉犯刑法第三百三十
    九條第一項之詐欺取財罪嫌云云。惟按犯罪事實應依證據認
    定之，無證據不得推定其犯罪事實，刑事訴訟法第一百五十
    四條定有明文。經查：本件係被告於八十九年十一月間，持
    蕭銘添所開立、發票日為八十九年十二月三十一日、票面金
    額五十萬元之支票一紙，透過江慶隆向林鴻賓借款五十萬元
    等情，業如前述，是公訴意旨所指被告以上開本票向甲○○
    借款五十萬元云云，核與事實不符。而蕭銘添係於九十年二
    月二十三日始列為拒絕往來戶，此有臺灣票據交換所九十四
    年二月二十五日臺票總字第○九四○○○二一七二號函及函
    附之退票明細表在卷可證（見本院卷第二四頁、第二五頁）
    ，是亦難認被告於八十九年十一月間持蕭銘添之客票向林鴻
    賓借款，係故意詐騙林鴻賓；另被告偽造「陳朝枝」名義之
    背書，係在其向林鴻賓借款之後，林鴻賓之交付款項更與被
    告行使偽造私文書犯行無涉，從而，尚難認被告有何詐欺取
    財之犯行，惟公訴人既認上開部分與本案論罪科刑之行使偽
    造私文書犯行有牽連犯之裁判上一罪關係，本院爰不另為無
    罪之諭知。
據上論斷，應依刑事訴訟法第二百九十九條第一項前段，刑法第
二百十六條、第二百十條、第四十一條第一項前段、第二百十九
條，罰金罰鍰提高標準條例第二條，判決如主文。
本案經檢察官孟令士到庭執行職務。
中　　華　　民　　國　　94　　年　　3 　　月　　31　　日
　　　　　　　　     臺灣臺北地方法院刑事第一庭
                         審判長法  官  陳興邦
                               法  官  劉亭柏
                               法　官　劉素如
上正本證明與原本無異。
如不服本判決，應於判決送達後10日內向本院提出上訴狀（應抄
附繕本）。告訴人或被害人如對於本判決不服者，應具備理由請
求檢察官上訴，其上訴期間之計算係以檢察官收受判決正本之日
期為準。
　　　　　　　　　　　 　　　　書記官　陳俐妙
中　　華　　民　　國　　94　　年　　3 　　月　　31　　日
中華民國刑法第216條
 (行使偽造變造或登載不實之文書罪)
行使第210條至第215條之文書者，依偽造、變造文書或登載不實
事項或使登載不實事項之規定處斷。
中華民國刑法第210條
 (偽造變造私文書罪)
偽造、變造私文書，足以生損害於公眾或他人者，處五年以下有
期徒刑。
中華民國刑法第41條
 犯最重本刑為五年以下有期徒刑以下之刑之罪，而受六個月以下
有期徒刑或拘役之宣告，因身體、教育、職業、家庭之關係或其
他正當事由，執行顯有困難者，得以一元以上三元以下折算一日
，易科罰金。但確因不執行所宣告之刑，難收矯正之效，或難以
維持法秩序者，不在此限。併合處罰之數罪，均有前項情形，其
應執行之刑逾六月者，亦同。
中華民國刑法第219條
 (沒收之特例)
偽造之印章、印文或署押，不問屬於犯人與否，沒收之。
